最高法院刑事判決　　　　　　　　　　　　　　　九十一年度台上字第二○七五號
　　上訴人　甲　○
右上訴人因違反毒品危害防制條例案件，不服台灣高等法院中華民國九十年十二月十
九日第二審更審判決（九十年度上更(一)字第八一○號，起訴案號：台灣桃園地方法院
檢察署八十九年度偵字第六五五九號），提起上訴，本院判決如左：
    主  文
原判決撤銷，發回台灣高等法院。
    理  由
本件原判決認定上訴人甲○於民國八十九年四月二十一日下午五時許，在桃園縣大溪
鎮南興廟，向姓名年籍不詳綽號「阿深」之人，以二兩半新台幣（下同）五萬元（按
：一兩為為三十七點五公克，即一公克約五百三十三元）之價格販入安非他命，除供
自己施用外（施用毒品部分由檢察官另案偵查），並意圖營利，於八十九年四月二十
六日中午十二時許，在其位於桃園縣八德市○○路○段一二三四巷三十七號住處，以
一公克約一千元之價格，販賣第二級毒品安非他命（重約二點二公克）予胡正次二千
元。嗣於八十九年四月二十七日晚上九時三十分許，上訴人為警在前開住處查獲，並
扣得其所有安非他命二包（驗餘毛重十九點四一八公克）、吸食器一組、玻璃球三個
、及用以供販賣所用秤重量及包裝之電子秤一台、分裝袋一百零九個及帳冊一張等物
；及於八十九年四月二十八日上午七時四十分許，在上訴人住處（即桃園縣八德市○
○路○段一二三四巷三十七號）前查獲胡正次，並自胡正次身上扣得其之前（即八十
九年四月二十六日中午十二時許）向上訴人購買之安非他命一包（重約二點二公克）
等情。因而撤銷第一審關於販賣第二級毒品部分之判決，改判仍論處上訴人販賣第二
級毒品罪刑。固非無見。
惟查，(一)、第一審檢察官起訴事實係謂，上訴人基於販賣第二級毒品之概括犯意，自
八十九年二月間起，「連續多次」在桃園縣平鎮市忠貞市場等處，向綽號「阿深」之
姓名年籍不詳之人，以半兩一萬五千元或一兩二萬一千元之價格販入安非他命後，再
販賣予胡正次等人等情，指訴上訴人犯有連續多次販入第二級毒品之事實，而原判決
僅認定上訴人於八十九年四月二十一日下午五時許，在大溪鎮南興廟，以二兩半五萬
元之價格向「阿深」販入安非他命一次而已，對於起訴意旨所云其他數次以半兩一萬
五千元或一兩二萬一千元販入安非他命之事實，究否成立犯罪，則漏未審究及說明，
自有已受請求之事項未予判決之違法。(二)、上訴人於偵審中一再供稱，伊向「阿深」
購買安非他命共五次，第五次即係於八十九年四月二十一日十七時許在大溪鎮南興廟
，以二兩半五萬元之價格向「阿深」購買安非他命，但「阿深」拿走五萬元後未交
付安非他命等語（見偵查卷第四十一頁、第一審卷第十七頁），究否實情？原審未調
查明白，亦未說明所憑之證據及理由，即逕認上訴人於八十九年四月二十一日，以五
萬元代價向「阿深」販入二兩半安非他命，再轉賣予他人，自嫌未盡調查能事。(三)、
依原審九十年十二月五日審判筆錄所載，原審係就起訴事實所云，上訴人有無於八十
九年一月間起，在桃園縣平鎮市忠貞市場等處，向綽號「阿深」之人，以半兩一萬五
千元或一兩二萬一千元不等之價格多次販入安非他命等情訊問上訴人，惟對原判決認
定之犯罪事實、即上訴人是否於八十九年四月二十一日下午五時許，在大溪鎮南興廟
，以二兩半五萬元之價格向「阿深」販入安非他命之事實，則疏未詳細審訊、調查，
並予上訴人充分辯解之機會，所踐行之訴訟程序與直接審理主義不合，尚有違誤。(四)
、依刑事訴訟法第一百條之二準用同法第一百條之一之規定，司法警察或司法警察官
詢問犯罪嫌疑人時，應全程連續錄音，必要時並應全程連續錄影。但有急迫情況且經
記明筆錄者，不在此限；又筆錄內所載之陳述與錄音或錄影之內容不符者，其不符之
部分，不得作為證據。原判決依憑吸食安非他命之證人胡正次、許查妹於警訊中之供
詞，資以認定上訴人犯罪（見原判決理由第一段之(一)）。惟承辦警員張江榮在第一審
供稱，製作胡正次筆錄時，並未錄音（見第一審卷第五十四頁），則關於胡正次警訊
筆錄之製作程式，有違上開規定，究否能採為適法之證據？以及許查妹製作警訊筆錄
時，有無依上開規定全程錄音、錄影？亦關係該份筆錄之證據能力如何，上訴人於原
審執此爭執，乃原判決未予審究及說明，亦嫌理由不備。上訴人上訴意旨，指摘原判
決不當，非無理由，應認仍有撤銷發回更審之原因。至原判決認為無罪部分，因與發
回部分有審判不可分之關係，爰一併發回更審。
據上論結，應依刑事訴訟法第三百九十七條、第四百零一條，判決如主文。
中      華      民      國    九十一    年      四      月     十八     日
                              最高法院刑事第六庭
                                  審判長法官  吳  雄  銘
                                        法官  池  啟  明
                                        法官  石  木  欽
                                        法官  郭  毓  洲
                                        法官  吳  三  龍
      右正本證明與原本無異
                                              書  記  官
中      華      民      國    九十一    年      四      月    二十二    日
